【裁判字號】    90,上易,1364
【裁判日期】    901023
【裁判案由】    傷害
【裁判全文】
臺灣高等法院臺南分院刑事判決                                        行股
    上  訴  人
    即  被  告  丙  ○  ○
    選任辯護人  楊  勝  夫
右列上訴人因傷害案件，不服臺灣嘉義地方法院九十年度易字第三九六號中華民國九
十年七月十二日第一審判決（起訴案號：臺灣嘉義地方法院檢察署九十年度偵字第二
０八四號），提起上訴，本院判決如左：
    主      文
原判決撤銷。
丙○○無罪。
    理      由
一、公訴意旨略以：上訴人即被告丙○○，曾於民國（下同）七十九年間，因施用及
    運輸販賣毒品案件，經本院合併定應執行有期徒刑十五年，入監服刑後於八十五
    年五月三日假釋交付保護管束，刑期至九十二年六月二十七日始期滿，現仍保護
    管束中。詎其仍不知悔悟，復於九十年二月十四日二十一時三十分許，在嘉義市
    ○○街一九五巷三十四號前，因停車問題，與告訴人陳永松、甲○○夫婦發生爭
    執，嗣告訴人夫婦報案，警員乙○○到場處理，見雙方爭執不休，遂請雙方至派
    出所協調，未料警員乙○○離去後，其竟夥同十餘名青少年，共同毆打告訴人夫
    婦，致告訴人陳永松左側前額二處裂傷、左手肘瘀青、右上背三處瘀青，告訴人
    甲○○左側頭部裂傷。案經告訴人夫婦訴由嘉義市警察局第一分局報請偵辦，因
    認其涉犯有刑法第二百七十七條第一項之傷害罪嫌云云。
二、按犯罪事實應依證據認定之，無證據不得推定其犯罪事實；又不能證明被告犯罪
    者，應諭知無罪之判決；刑事訴訟法第一百五十四條、第三百零一條第一項，分
    別定有明文。次按告訴人之告訴，係以使被告受刑事訴追為目的，是其陳述是否
    與事實相符，仍應調查其他證據以資審認；又認定不利於被告之事實，須依積極
    證據，苟積極證據不足為不利於被告事實之認定時，即應為有利於被告之認定，
    更不必有何有利之證據，亦迭經最高法院著有判例在案。又按犯罪事實應憑有證
    據能力之證據認定之；證人以聞自原始證人在審判外之陳述作為內容之陳述，純
    屬傳聞之詞，其既未親自聞見或經歷其所陳述之事實，法院縱令於審判期日對其
    訊問，或由被告對其詰問，亦無從擔保其陳述內容之真實性；又因原始證人非親
    自到庭作證，法院無從命其具結而為誠實之陳述，亦無從由被告直接對之進行詰
    問，以確認該傳聞陳述之真偽，殊有違事實審法院之證據調查，應採直接主義及
    刑事訴訟法第一百六十六條之立法原意，尤有害於被告依憲法第八條第一項正當
    法律程序所保障之對質及詰問權，暨第十六條訴訟基本權所保障之防禦權；故應
    認證人之傳聞證據不具證據能力，不得以之作為認定犯罪事實之依據，更有最高
    法院八十七年度臺上字第三四七三號判決意旨足參。公訴人認被告涉犯有上開傷
    害罪嫌，無非係以告訴人夫婦之指訴，並有嘉義榮民醫院出具之診斷證明書二紙
    ，及警員乙○○書再度前往現場處理時，曾聽現場圍觀民眾稱係被告帶領一群青
    少年圍毆告訴人後離去，事後查訪無人願意出庭作證等內容之報告書一紙存卷足
    稽，復參以被告事後未依警員指示前往派出所，又在告訴人遭圍毆後離開現場，
    足見其犯行已堪認定等由為論據。訊據被告固不諱言有於右揭時地，為黃國欽停
    車問題，與告訴人夫婦發生爭執之事實；惟矢口否認有何傷害之犯行，並辯稱：
    其未出手毆打告訴人夫婦，且亦不認識該群青少年，更未傳呼唆使帶領該群青少
    年圍毆告訴人夫婦，又因見當時尚有一、二名青少年在後追趕，其遂趕緊離開現
    場，至派出所門口時因見很多人在場不敢進去，並非其畏罪離開等語。
三、經查被告為停車問題與告訴人夫婦發生爭執之自白，固與告訴人夫婦指訴，及證
    人即到場處理之員警乙○○，在原審所證稱：「有一個車主叫黃國欽，車子停在
    被告門口，有人打電話來說現場發生車禍，所以我才一個人去，我去的時候看到
    被告和告訴人夫婦吵的蠻激烈，我知道他們是在吵黃國欽停車問題」等語相符，
    堪認被告確有與告訴人夫婦發生爭執之事實無訛。且告訴人夫婦在警訊及歷次偵
    審中迭指稱：「警方剛離去不久，丙○○即帶頭夥同十數名青少年手持球棒、安
    全帽等凶器共同毆打我與陳永松」等情，固亦據提出嘉義榮民醫院所出具之診斷
    證明書二紙存卷足稽。惟查被告既堅詞否認有帶頭夥同十數名青少年，手持球棒
    、安全帽等凶器共同毆打告訴人夫婦之情事，且告訴人夫婦之所以認定該群青少
    年係被告招來惹事，係因被告當時有進入屋內打電話所致，此觀告訴人甲○○在
    原審及本院均指稱被告有進屋內打電話云云即明（見原審卷第十七頁、本院九十
    年九月二十八日筆錄）；然經本院質以有無親眼目睹被告打電話時，則又改稱：
    「沒有親眼看見被告打電話」云云（見本院仝前筆錄），亦見前後指訴矛盾而有
    嚴重瑕疵，難以證明被告有招來該群青少年之情事。次觀以卷附診斷證明書所載
    告訴人陳永松之傷勢為「左側前額二處裂傷、左手肘瘀青、右上臂三處瘀青」，
    告訴人甲○○之傷勢為「左側頭部裂傷」等情，苟告訴人指稱係遭被告及一群不
    詳姓名之男子分持木棒、鋁棒及安全帽圍毆等語屬實，衡情告訴人夫婦所受之傷
    勢，理應相當嚴重，斷無僅裂傷或瘀青之輕微傷勢而已，是亦顯與遭多人持木棒
    、鋁棒及安全帽圍毆所可能造成之傷勢，難認相符。至告訴人夫婦於遭人圍毆時
    ，是否有現場目擊證人佐證，微論已因告訴人甲○○初於警訊中指稱：「現場並
    無其他人目睹」云云（見警卷第十頁），與告訴人夫婦嗣在歷次偵偵審中指稱：
    「（問：有無證人看見？）只有鄰居看見，大家都不敢作證」、「他們打我的時
    候確實有人看到，鄰居都不敢出來作證，他們都怕得罪他」云云（見偵查卷第十
    三至十四頁、原審卷第十八頁、本院仝前筆錄），前後供述不一互相矛盾，縱認
    確有眾多鄰居在場圍觀目睹屬實，然告訴人夫婦亦迄未能立證憑供法院查證以實
    其說。而證人即警員乙○○在原審證稱：「沒有親眼看見告訴人夫婦如何受傷，
    但現場有人說是被告帶頭打告訴人夫婦」（見原審卷第四九頁），及在本院證稱
    ：「我一回到派出所值班的員警就告訴我，我去處理的現場已經發生打架，然後
    我就再開車回到現場，他們夫妻（指告訴人等）已經頭破血流‧‧‧現場圍觀了
    很多人，我有問圍觀的人，那些人告訴我是被告帶頭毆打被害人的」各等語（見
    本院仝前筆錄），暨該證人所製作載明：「到達現場後，只見陳永松頭被打傷血
    流不止，其妻甲○○亦多處受傷，現場並有圍觀的人，其中有人指證，剛剛警方
    巡邏車離去之後，丙○○就帶著一群青少年將陳永松夫妻等人打傷之後一哄而散
    」等語之報告書，亦均屬該證人事後自現場圍觀群眾處所聽聞而來，並非證人乙○○有親眼目睹告訴人夫婦如何被毆打之經過，且該證人在本院復證稱無法找出
    各該目擊者供法院傳訊求證，是證人乙○○所為上開供證純屬傳聞之詞，依法並
    無證據能力，亦不得據為被告有帶頭毆打告訴人夫婦不利之佐證。況被告在偵查
    中復提出照片十六張存卷，證明案發時其家中鐵門亦遭該群不詳姓名男子撬開，
    並入內破壞家中器物之情，觀以該現場遭破壞之情形，苟該群不詳姓名之青少年
    ，係被告約集而來報復告訴人夫婦，則彼等攻擊之目標應僅係告訴人夫婦二人，
    衡情應無蓄意撬開被告家中鐵門，並入侵破壞屋內家具、電器及神壇等物之理，
    據此亦顯見被告稱其與該群圍毆告訴人夫婦之青少年互不認識，尚非全然無據，
    要不得僅因被告毫髮無傷及先前有與告訴人夫婦爭吵，即遽推斷被告與該群青少
    年係同夥，並招引該群青少年前來。另被告在原審就告訴人夫婦被毆時有無在場
    看見乙情，雖有前後未看見及有看見不一之情事，及被告雖未依警員囑咐至派出
    所協調紛爭，然因各該情節均與認定傷害之犯罪構成要件無關，亦不得憑此即臆
    測被告係畏罪圖卸刑責，而為被告不利之推認。又嘉義榮民醫院出具之診斷證明
    書二紙，僅足證明告訴人夫婦確受有各該傷害之事實，然亦不足據以認定該傷害
    即係被告帶頭毆打所致。
四、綜上各情，參互觀之，被告所為雖有可議，然告訴人夫婦之指訴既有矛盾瑕疵，
    且證人乙○○之證詞又不具證據能力，此外復查無其他積極確切證據，證明告訴
    人夫婦片面之指訴屬實，基於罪疑唯輕之法理，寧認被告所辯尚堪採信，本件不
    能證明被告犯罪。原審疏未詳審推究，並勾稽全案調查證據所得，遽對被告論處
    傷害之罪刑，自有未洽。被告上訴意旨，否認犯罪，指摘原判決不當，為有理由
    ，應由本院將原判決予以撤銷，改諭知被告無罪。
五、據上論斷，應依刑事訴訟法第三百六十九條第一項前段、第三百六十四條、第三
    百零一條第一項，判決如主文。
本案經檢察官林炎昇到庭執行職務。
中      華      民      國      九十    年      十    月      二十三    日
                                  臺灣高等法院臺南分院刑事第二庭
                                      審判長法官  游  明  仁
                                            法官  蘇  重  信
                                            法官  林  永  茂
右正本證明與原本無異。
不得上訴。
                                      法院書記官  劉  岳  文
中      華      民      國      九十    年      十    月      二十三    日


司法院資訊處製作；財團法人民間司法改革基金會備份。
